臺灣基隆地方法院刑事判決　　　　　　　 93年度易字第383號
公　訴　人　臺灣基隆地方法院檢察署檢察官
被　　　告　丁○○
　　　　　　　　　　（現在臺灣基隆看守所羈押中）
上列被告因詐欺等案件，經檢察官提起公訴（93年度偵字第4210
號），本院判決如下：
    主  文
胡自恆意圖為自己不法之所有，以詐術使人將本人之物交付，處
有期徒刑捌月。
    事  實
一、緣胡自恆係以經營中古電腦買賣為業。民國93年5 月間，胡
    自恆因營業資金周轉不靈、需款孔急，復得悉乙○○、戊○○之子甲○○參加基隆市環境保護局（下稱基隆市環保局）
    「焚化爐操作員」招考而未如願經錄取，遂萌生為自己不法
    所有之意圖暨冒用公務員官銜以實施詐術之故意，明知其未
    具備基隆市調查站第二組組長之公務員身分，猶於93年5 月
    間，前往乙○○、戊○○所營，位在基隆市○○○路46號之
    香舖暨茶葉店，在該不特定人得共見共聞之場合，向乙○○
    、戊○○、甲○○訛稱其乃基隆市調查站第二組組長「胡景
    峰」，與基隆市環保局局長素有交情，並有能力使甲○○不
    經招考即直接獲派基隆市環保局工作等語，繼而佯以自己行
    動電話致電基隆市環保局局長，並假稱：有一位小弟要到環
    保局上班，希望能幫忙一下，改天會請吃飯等語，使乙○○
    、戊○○、甲○○陷於錯誤，誤以為胡自恆乃基隆市調查站
    第二組組長「胡景峰」，並有代為關說使甲○○能順利獲派
    基隆市環保局工作之能力，而先後於93年5 月中旬，在上址
    ，由甲○○、戊○○分別將現金新臺幣（下同）3,600 元、
    6,250 元持交胡自恆，以做為甲○○報名參加勞工安全職前
    講習訓練暨疏通打點費用；再於93年5 月25日，在上址，由
    戊○○將現金60,000元持交胡自恆，以做為宴請基隆市環保
    局局長之關說費用。乃胡自恆取得上開現款（總計69,850元
    ）以後，既未依約交付甲○○所稱之勞工安全職前講習結訓
    證照，亦未介紹甲○○至基隆市環保局工作，嗣更不知所蹤
    ，幾經聯繫仍無所獲，乙○○、戊○○至此，始知受騙上當
    ，並報警究辦。
二、案經被害人乙○○、戊○○告訴基隆市警察局移送臺灣基隆
    地方法院檢察署檢察官偵查起訴。
    理  由
壹、程序事項
    證人即告訴人乙○○、戊○○暨證人甲○○、呂瓊雲於檢察
    官偵查中到庭結證暨證人即告訴人乙○○、戊○○、證人甲○○、呂瓊雲、林雄於警詢時證述之內容，核與刑事訴訟
    法第一百五十九條之一第二項、第一百五十九條之五第二項
    規定相符，均有證據能力。
貳、實體事項
一、前揭事實業據被告胡自恆於本院受命法官調查、訊問以確認
    在押人犯人別（被告曾經本院依法發佈通緝，俟並於緝獲後
    ，經值班法官諭令執行羈押在案）暨本院審理時坦承無訛，
    並經證人即告訴人乙○○、戊○○暨證人甲○○、呂瓊雲（
    呂瓊雲係見聞被告在上開香舖暨茶葉店內向戊○○等訛稱乃
    基隆市調查站第二組組長，有能力代為關說等過程）於偵查
    中結證暨於警詢時證述；證人林雄（戊○○曾以須款關說
    為由，向林雄商借現款60,000元）於警詢時證述明確，足
    認被告自白與事實相符，堪可採信。綜上，本案事證明確，
    被告冒用公務員官銜、詐欺取財等犯行，堪可認定，應依法
    論科。
二、核被告所為，係犯刑法第一百五十九條之公然冒用公務員官
    銜罪、同法第三百三十九條第一項之詐欺取財罪。又被告係
    以一個詐騙犯意，接續數次對證人乙○○、戊○○、甲○○
    等佯稱有辦法代為關說，使證人戊○○、甲○○陸續3 次交
    付財物，係利用同一犯罪機會接續為之，為接續犯，屬單純
    一罪；檢察官起訴意旨認被告乃連續犯云云，顯屬誤會，且
    不能拘束本院。被告係藉訛稱渠乃基隆市調查站第二組組長
    「胡景峰」，與基隆市環保局局長素有交情，有辦法代為關
    說之方式，向證人乙○○、戊○○、甲○○等人施用詐術，
    乃以一個公然冒用公務員官銜施用詐術之行為，同時觸犯構
    成要件不相同之法條罪名，為異種想像競合犯，應依刑法第
    五十五條規定，從一重之詐欺取財罪名處斷；至檢察官認被
    告所犯上開二罪，乃牽連犯云云，亦有誤會。本院審酌被告
    利用證人戊○○、乙○○、甲○○等之信賴，誑稱可代為關
    說，造成證人戊○○、乙○○、甲○○價值不菲之錢財損失
    ，並對政府威信造成莫大損傷，暨其明知本案業已繫屬（本
    案繫屬日期：93年12月15日；被告則曾於93年12月29日到庭
    應訊），猶於94年6 月間，再度冒用南榮路派出所警員、基
    隆市警察局第二組組員名義，藉相同方式向他人施詐（此部
    分詳見後述），顯見其並未從錯誤中記取教訓，毫無悔改之
    念，兼之被告自事發迄今，概未主動賠償證人戊○○等所受
    損害（參見偵查卷頁90；本院卷(二)94年2 月1 日準備程序筆
    錄、本院卷(二)94年8 月17日準備程序筆錄），直至本院通緝
    到案暨執行羈押（羈押日期：94年10月7 日）以後，始於94
    年10月12日與證人戊○○達成和解（參見本院和解契約書）
    等一切情狀，量處如主文所示之刑。
三、被告固曾於94年6 月間，以假冒基隆市○○○○○路派出所
    警員潘世雄、基隆市警察局第二組組員胡振明等相類手法，
    向案外人葉子毅、林牡丹、蕭月鈞等訛稱可代為關說，以詐
    取案外人葉子毅、林牡丹、蕭月鈞等人之財物，並經本院基
    隆簡易庭於94年8 月31日，以94年度基簡字第669 號判處有
    期徒刑五月在案；惟本案被告冒用公務員官銜向證人戊○○
    等施詐之時間，係93年5 月，已如前述，而其另案施詐之時
    間，則為94年6 月，此亦有本院94年度基簡字第669 號刑事
    簡易判決1 件在卷可考，核其前（本案）、後（另案）行為
    時間，已明顯不符連續犯之「時間緊接」要件；參之被告於
    本院受命法官訊問以確認在押人犯人別（被告曾經本院依法
    發佈通緝，俟並於緝獲後，經值班法官諭令執行羈押在案）
    時，亦係陳稱：「（問：為何用基隆市調查站第二組組長「
    胡景峰」名義去騙人）我那時做電腦中古買賣，一時週轉不
    靈，這是突發事件... （問：另外還有一件冒用公務員官銜
    騙人？）這是隔了一年多，也是用同樣手法騙人，也是因為
    賣中古電腦生意突然不是很好... （問：93年5 月、94年6
    月中古電腦生意變差都是突發事件？）是... （問：在93年
    5 月你有無想過94年6 月中古電腦生意也會變差？）沒有」
    等語，則被告主觀上並無反覆「藉冒用公務員官銜以向被害
    人詐騙財物」之概括犯意，事甚顯然。茲本案與另案間，既
    核無連續犯之裁判上一罪關係，則本院依法即應就本案為實
    體判決。併此指明。
據上論斷，應依刑事訴訟法第二百九十九條第一項前段，刑法第
一百五十九條、第三百三十九條第一項、第五十五條，罰金罰鍰
提高標準條例第一條前段，判決如主文。
本案經檢察官丙○○到庭執行職務。
中　　華　　民　　國　　94　　年　　10　　月　　25　　日
                  刑事第二庭審判長法　官　王福康
                                  法  官  何怡穎
                                  法  官　王慧惠
以上正本證明與原本無異。
對於本件判決如有不服，應於收受送達後10日內，向本院提出上
訴書狀，上訴於臺灣高等法院，並按他造當事人之人數附具繕本
。
中　　華　　民　　國　　94　　年　　10　　月　　25　　日
                                  書記官　王一芳
附錄論罪法條：
刑法第159條：
公然冒用公務員服飾、徽章或官銜者，處500元以下罰金。
刑法第339條第1項：
意圖為自己或第三人不法之所有，以詐術使人將本人或第三人之
物交付者，處5年以下有期徒刑、拘役或科或併科1千元以下罰金
。
